臺灣高等法院臺中分院刑事判決
111年度交上訴字第271號
上  訴  人  臺灣彰化地方檢察署檢察官
被      告  蔡騏鴻


選任辯護人  施瑞章律師
上列上訴人因被告過失致死案件，不服臺灣彰化地方法院110年
度交訴字第46號中華民國110年11月24日第一審判決（起訴案號
：臺灣彰化地方檢察署109年度偵字第12700號），提起上訴，本
院判決如下：
    主  文
上訴駁回。
    事實及理由
一、本案經本院審理結果，認第一審判決認事用法及量刑均無不
    當，應予維持，並引用第一審判決書記載之事實、證據及理
    由（如附件）。
二、檢察官不服原判決提起上訴，其上訴理由略以：
　㈠刑罰之量定，固屬法院自由裁量之職權行使，惟刑事審判之
　　量刑，旨在實現刑罰權之分配的正義，故法院對科刑判決之
　　被告量刑，應符合罪刑相當原則，使罰當其罪，以契合人民
　　之法律感情。此所以刑法第57條明定科刑時應審酌一切情狀
　  ，尤應注意該條所列各款情形，以為科刑輕重之標準。且緩
　　刑制度之旨本在鼓勵自新，但緩刑對被告實為寬典，倘於緩
　　刑期間未發生「得」或「應」撤銷緩刑之事由者，受刑人於
　　緩刑期滿將不再執行本刑，是緩刑制度應予慎重。
　㈡被告蔡騏鴻雖坦承犯行，然被告之犯行使被害人家屬痛失至
    親，所造成之損害非輕，又被告於原審未與被害人家屬達成
    和解、賠償損害，原審判決前揭刑度，是否已詳加審酌被告
    之違法程度、犯罪情節、犯罪所生之損害及被告之犯後態度
    等情狀，尚有研究餘地等語。
三、經查：　　
  ㈠刑罰之量定，屬法院自由裁量之職權行使，應審酌刑法第57
    條所列各款事由及一切情狀，為酌量輕重之標準，並非漫無
    限制；量刑輕重係屬事實審法院得依職權自由裁量之事項，
    苟已斟酌刑法第57條各款所列情狀而未逾越法定刑度，不得
    遽指為違法。
　㈡原審以被告罪證明確，且被告對於未發覺之罪自首並接受裁
    判，依刑法第62條前段規定減輕其刑，並考量如原判決理由
    欄四、㈡所載之科刑審酌事項，對被告量處有期徒刑6月，如
    易科罰金，以新臺幣（下同）1000元折算1日，且敘明何以
    對被告宣告緩刑之理由（詳見原判決理由欄四、㈢）。原判
    決顯係本於被告之責任為基礎，並已具體斟酌刑法第57條所
    列情形而為量定，並未偏執一端，而有失之過輕之情事，原
    審之量刑並無裁量權明顯濫用之情事，難謂有不當之處。且
    被告於本院審理時，業與告訴人及被害人家屬達成民事和解
    ，同意支付140萬元之損害賠償，其中30萬元由被告於111年
    6月6日以前給付，餘款110萬元於111年6月6日以前由國泰世
    紀產物保險股份有限公司給付，告訴人及被害人家屬亦表示
    不再追究被告之民、刑事責任，同意給予被告緩刑之宣告等
    情，有本院111年度刑上移調字第109號調解筆錄附卷可參（
    見本院卷第169至170頁），且目前已全數給付完畢等情，業
    據被害人家屬及告訴代理人於本院111年6月13日準備程序時
    供陳明確（見本院卷第193頁）。從而，檢察官以上開理由
    提起上訴，核無理由，應予以駁回。
據上論斷，應依刑事訴訟法第373條、第368條，判決如主文。 
本案經檢察官鄭積揚提起公訴，檢察官吳皓偉提起上訴，檢察官
謝岳錦到庭執行職務。
中　　華　　民　　國　　111 　年　　7 　　月　　27　　日
           刑事第十一庭    審判長法　官   張  意  聰
                                 法　官   田  德  煙
                                 法　官   周  瑞  芬
以上正本證明與原本無異。
如不服本判決應於收受送達後20日內向本院提出上訴書狀，其未
敘述上訴理由者，並得於提起上訴後20日內向本院補提理由書（
均須按他造當事人之人數附繕本）「切勿逕送上級法院」。因疫
情而遲誤不變期間，得向法院聲請回復原狀。
                                 
　　　　　　　　　　　　　　　　 書記官   賴  玉  芬
　　　　　　　　　　　　　　　　 
中　　華　　民　　國　　111 　年　　7 　　月　　27　　日
附錄論罪科刑條文
中華民國刑法第276條：
  因過失致人於死者，處5年以下有期徒刑、拘役或50萬元以下 
   罰金。　
附件：　
              臺灣彰化地方法院刑事判決
110年度交訴字第46號
公　訴　人　臺灣彰化地方檢察署檢察官
被　　　告　蔡騏鴻　
　　　　　　　　　　
　　　　　　　　　　
上列被告因過失致死案件，經檢察官提起公訴（109年度偵字第1
2700號），本院依法裁定改行簡式審判程序，判決如下：
    主    文
蔡騏鴻犯過失致人於死罪，處有期徒刑陸月，如易科罰金，以新
臺幣壹仟元折算壹日。緩刑貳年。
    犯罪事實
一、蔡騏鴻於民國109年8月15日7時53分許，騎乘車牌號碼000-0
    000號普通重型機車（下稱蔡騏鴻車輛），沿彰化縣福興鄉
    柳橋路6段由南往北方向行駛，途經前揭路段與番花路2段有
    行車號誌管制之交岔路口（下稱肇事路口）時，雖其行駛之
    車道為綠燈號誌，但仍應於行駛時注意車前狀況，並隨時採
    取必要之安全措施，以避免發生危險，而依當時天氣晴、日
    間自然光線、柏油路面乾燥無缺陷、道路無障礙物、視距良
    好，並無任何不能注意之情形，竟疏未注意，適有李月柿騎
    乘車牌號碼000-000號普通重型機車（下稱李月柿車輛）沿
    前揭路段同向行駛於外側車道在其右前方，亦未距交岔路口
    30公尺前換入內側車道並讓直行車先行而逕為左轉彎，致李
    月柿車輛與蔡騏鴻車輛之右側車身發生碰撞，造成李月柿人
    車倒地並受有顱內出血、顱骨骨折致神經性休克，經送醫後
    於同日9時38分許不治死亡。嗣蔡騏鴻於肇事後於有偵查權
    之機關或公務員發覺前，即向到場處理之警員陳明其為肇事
    者及肇事之經過。
二、案經李月柿之女林純嫣告訴臺灣彰化地方檢察署（下稱彰化
    地檢署）檢察官及該署檢察官相驗後自動檢舉簽分偵查起訴
    。
    理    由
一、本件被告蔡騏鴻涉犯之罪，非死刑、無期徒刑、最輕本刑為
    3 年以上有期徒刑之罪或高等法院管轄第一審案件。本院行
    準備程序中，被告就被訴事實為有罪之陳述，經告知簡式審
    判程序之旨，並聽取被告及檢察官之意見後，爰依刑事訴訟
    法第273 條之1第1項裁定由受命法官獨任進行簡式審判程序
    。
二、上開犯罪事實，業據被告於警詢、偵查及本院審理時均坦承
    不諱，與告訴人林純嫣於警詢、偵訊、準備程序中之陳述大
    致相符，並有彰化縣警察局鹿港分局交通隊處理相驗案件初
    步調查報告暨報驗書、肇事路口監視錄影器畫面翻拍照片、
    法醫參考病歷資料彰化基督教醫療財團法人鹿港基督教醫院
    、彰化縣鹿港分局交通分隊110報案紀錄單、道路交通事故
    現場圖、道路交通事故調查報告㈠、㈡-1、現場暨車輛損壞照
    片、彰化縣警察局道路交通事故當事人酒精測定紀錄表、彰
    化縣警察局道路交通事故肇事人自首情形紀錄表、證號查詢
    機車駕駛人、車輛詳細資料報表、彰化地檢署相驗屍體證明
    書、檢驗報告書、相驗屍體照片、彰化縣警察局鹿港分局10
    9年8月20日鹿警分偵字第1090020985號函、彰化縣警察局鹿
    港分局刑案現場勘察報告暨所附現場影像及勘察採證同意書
    、鹿港基督教醫酒精濃度檢測單檢驗課（RD快速藥物及毒物
    ）檢驗報告單、交通部公路總局臺中區監理所彰化縣區車輛
    行車事故鑑定會鑑定意見書、交通部公路總局110年10月1日
    路覆字第0000000000號函等在卷可佐，足認被告上開任意性
    自白與事實相符，應堪可採。
三、按駕駛人應注意車前狀況，並隨時採取必要之安全措施，道
    路交通安全規則第94條第3項定有明文。查被告為領有駕駛
    執照之人，自應知悉上述規定，且應依上開規定謹慎駕車以
    維行車安全及避免危險發生，依案發當時日間天氣晴朗、柏
    油路面乾燥無缺陷、視距良好、無道路障礙物，並無不能注
    意之情事，被告竟疏未注意及此，依被告所述已見被害人李
    月柿顯示左轉方向燈，仍未注意車前狀況，適採必要之安全
    措施，則被告之行為具有過失責任自明。又本案經送交通部
    公路總局車輛行車事故鑑定覆議會覆議後，認被告上開行為
    為肇事次因，覆議意見為：「一、李月柿日間駕駛普通重型
    機車，行至設有行車管制號誌交岔路口欲左轉時，未距交岔
    路口三十公尺前換入內側車道，且未讓直行車先行，為肇事
    主因。二、蔡騏鴻駕駛普通重型機車，行至設有行車管制號
    誌交岔路口，未注意車前狀況，並隨時採取必要之安全措施
    ，為肇事次因。」（見偵卷第17至19頁之覆議意見書），亦
    同此認定。而被害人因本件車禍而死亡，是被告上開過失行
    為與被害人之前述死亡結果間，具有相當因果關係無訛。至
    依上開鑑定意見書，被害人雖為肇事主因，惟僅為民事責任
    上之過失相抵問題，並不因而解免被告刑事過失之責任。綜
    上，本案事證明確，被告犯行堪以認定，應予依法論科。
四、論罪科刑
  ㈠核被告所為，係犯刑法第276條之過失致死罪。被告於肇事後
    留在現場等候員警到場處理，嗣於有偵查犯罪權限之員警知
    悉其為犯罪嫌疑人前，向現場處理道路交通事故之員警坦承
    肇事一情，此有彰化縣警察局道路交通事故肇事人自首情形
    紀錄表1紙在卷可佐（見相字卷第55頁），其係對於未發覺
    之罪自首並接受裁判，依刑法第62條前段之規定，減輕其刑
    。
  ㈡爰審酌被告並無任何前科，有臺灣高等法院被告前案紀錄表
    在卷可佐，素行良好。其考領有駕駛執照，本應謹慎駕駛車
    輛且遵守道路交通安全規則等規範，以維護自身及他人行車
    安全，然被告竟疏於注意車前狀況，致使被害人死亡，而有
    生命喪失而無法彌補之情狀，更造成被害人之母及其子女喪
    失至親之無法抹滅傷痛，所為實屬不當；然被告犯後坦承犯
    行，犯後態度非差，雖無法與被害人家屬達成和解，然稱其
    除強制險新臺幣（下同）200萬元外，包含保險公司願意給
    付之20萬元，願再給付共計100萬元予被害人家屬，有刑事
    答辯狀在卷可佐，然因被害人家屬不願接受而無法達成調解
    ；併考量本件依鑑定及覆議結果，雖認被告為肇事次因，然
    本件被害人係在外側車道欲左轉而忽然轉入內側車道，被告
    雖有看到被害人打左轉燈，卻未及時反應而致生本件事故，
    被害人之肇事因素應屬嚴重之情狀，暨審酌告訴人對本案之
    意見，兼衡被告年僅20歲，自陳高職畢業、現為工廠作業員
    ，月收入24,000元，父母均已過世，須扶養爺爺、奶奶等一
    切情狀，量處如主文所示之刑，並諭知易科罰金之折算標準
    。
　㈢查被告未曾因故意犯罪受有期徒刑以上刑之宣告，此有臺灣
    高等法院被告前案紀錄表1 份在卷可稽，其因一時疏忽，致
    罹刑章，犯後始終坦承犯行，雖然尚未與告訴人及被害人家
    屬達成和解，然審酌本件被告為肇事次因，其過失情節並非
    嚴重，認被告表示願意含任意險，再賠償100萬元予告訴人
    及被害人家屬，尚非顯不合理之金額，告訴人及被害人家屬
    就本案刑事附帶民事訴訟請求被告賠償1800餘萬元，請求包
    含扶養費、喪葬費、精神慰撫金，及被害人之子因被害人過
    世，無法照顧其孫，導致被害人之子需額外支出之生活負擔
    等情（見刑事附帶民事起訴狀）；於本院準備程序時則表示
    可接受含強制險500萬元等語（見本院卷第106頁），被告與
    告訴人及被害人家屬未能達成和解，應係雙方對損害程度、
    過失責任比例與賠償金額看法之差異，以被告願意賠償之金
    額，尚難認被告並無賠償之誠意及犯後態度不佳；且告訴人
    已經提出附帶民事訴訟，有關被告依法應賠償之金額，應由
    法院判決認定，尚不能因被告與告訴人就民事賠償金額認知
    之差異，即認被告在刑事責任上完全不值得原諒；依被告年
    僅20歲，因父母雙亡並無其他支援系統，尚需負擔祖父母之
    扶養費等情，若本案未宣告緩刑，被告將可能入監服刑，又
    如被告尚有能力選擇易科罰金，將加重其經濟負擔，無助於
    日後被告履行對於告訴人及被害人家屬之損害賠償給付。是
    本院審酌上情，認被告經此偵審教訓，自當知所警惕，信無
    再犯之虞，因認前開宣告之刑以暫不執行為適當，併宣告緩
    刑2年，以啟自新。
據上論斷，應依刑事訴訟法第273條之1第1項、第299條第1項前
段，判決如主文。
本案經檢察官鄭積揚提起公訴，檢察官吳皓偉到庭執行職務。
中　　華　　民　　國　　110 　年　　11　　月　　24　　日
                  刑事第六庭  法  官  范馨元
以上正本證明與原本無異。
如不服本判決應於收受判決後20日內向本院提出上訴書狀，並應
敘述具體理由。其未敘述上訴理由者，應於上訴期間屆滿後20日
內向本院補提理由書（均須按他造當事人之人數附繕本）「切勿
逕送上級法院」。
告訴人或被害人對於判決如有不服具備理由請求檢察官上訴者，
其上訴期間之計算係以檢察官收受判決正本之日期為準。
中　　華　　民　　國　　110 　年　　11　　月　　24　　日
                              書記官　許原嘉

附錄論罪科刑條文：刑法第276條
因過失致人於死者，處5年以下有期徒刑、拘役或50萬元以下罰
金。